【裁判字號】    98,上易,628
【裁判日期】    980507
【裁判案由】    詐欺
【裁判全文】
臺灣高等法院刑事判決                 98年度上易字第628號
上  訴  人
即  被  告  乙○○
選任辯護人  李承志律師
上列上訴人因詐欺案件，不服臺灣板橋地方法院97年度易字第26
39號，中華民國98年1 月22日第一審判決（起訴案號：臺灣板橋
地方法院檢察署97年度偵字第18407 號），提起上訴，本院判決
如下：
    主  文
上訴駁回。
乙○○緩刑參年。
    事  實
一、乙○○為成年人，且已具相當之社會生活經驗，對於貿然將
    自己開立之金融帳戶存摺、提款卡及密碼交付予其他不熟悉
    之人任意使用，可能因此供人利用為犯罪所用，而坊間每每
    發生有人遭詐騙將款項匯入人頭帳戶後遭提領一空，致追索
    不能乙事明知，並對所提供之帳戶可能因而幫助他人從事詐
    欺不法犯罪乙節有所預見，仍於不違背其本意之情形下，基
    於幫助不詳姓名、年籍之成年人詐欺取財之未必故意，於民
    國（下同）97年5 月6 日至5 月7 日18時間之不詳時間，在
    不詳地點，將其前於台新國際商業銀行（以下簡稱台新銀行
    ）三和分行所開立帳號第00000000000000號帳戶之存摺、提
    款卡、密碼交付予已成年之不詳人士使用。嗣該不詳姓名之
    成年人即基於意圖為自己不法之所有，於97年5 月7 日18時
    許，以電話向甲○○佯稱其帳戶資料外洩，致使甲○○陷於
    錯誤，接續於該日共匯款新臺幣（下同）6 萬4 千元至乙○
    ○前開帳戶內。嗣因甲○○發覺有異而報警處理，始查悉上
    情。
二、案經臺北縣政府警察局蘆洲分局報告臺灣板橋地方法院檢察
    署檢察官偵查起訴。
    理  由
壹、證據能力部分：
    按被告以外之人（包括證人、鑑定人、告訴人、被害人及共
    同被告等）於審判外之陳述雖不符刑事訴訟法第159 條之1
    至之4 等4 條之規定，而經當事人於審判程序同意作為證據
    ，法院審酌該言詞陳述或書面陳述作成時之情況，認為適當
    者，亦得為證據；當事人、代理人或辯護人於法院調查證據
    時，知有刑事訴訟法第159 條第1 項不得為證據之情形，而
    未於言詞辯論終結前聲明異議者，視為有前項之同意，同法
    第159 條之5 定有明文。立法意旨在於傳聞證據未經當事人
    之反對詰問予以核實，原則上先予排除。惟若當事人已放棄
    反對詰問權，於審判程序中表明同意該等傳聞證據可作為證
    據；或於言詞辯論終結前未聲明異議，基於尊重當事人對傳
    聞證據之處分權，及證據資料愈豐富，愈有助於真實發見之
    理念，且強化言詞辯論主義，使訴訟程序得以順暢進行，上
    開傳聞證據亦均具有證據能力。查本件下列所引用之被告以
    外之人於審判外之供述或非供述證據，因公訴人、被告及其
    辯護人均已於本院準備程序及審理時表示無意見（見本院卷
    第24頁反面及98年4 月16日審判程序筆錄第2 、3 頁），且
    迄至言詞辯論終結前均未聲明異議，而本院審酌上開供述或
    非供述等證據資料製作時之情況，無不當取供及證明力明顯
    過低之瑕疵，認以之作為證據應屬適當，故揆諸前開規定，
    認前揭證據資料應有證據能力。
貳、認定上訴人即被告乙○○犯罪所憑之證據及理由：
一、經查：
  (一)上開犯罪事實，業據上訴人即被告乙○○於本院審理時供認
    不諱（見本院卷98年4 月16日審判程序筆錄第4 頁），核與
    被害人甲○○於警詢時指訴於97年5 月7 日18時許，遭人佯
    稱帳戶資料外洩，致陷於錯誤，接續於該日共匯款6 萬4 千
    元至被告前開所提供之帳戶內等情相符（見偵卷第8 至9 頁
    ）。此外，並有台新銀行97年5 月22日台新作文字第970748
    2 號函及所附開戶資料、帳戶資金往來明細等在卷可稽（見
    偵卷第12至15頁）。
  (二)按詐欺正犯之所以須利用他人帳戶以遂行犯罪，其目的除係
    有意隱瞞資金流程外，更在避免偵查機關自匯款帳戶來源回
    溯追查以致身份曝光，方以他人帳戶供作存提詐得款項帳戶
    。而為確保所詐得款項不致遭不知情帳戶持有人提領，或不
    知情帳戶持有人逕自掛失而凍結帳戶之使用，甚或知情之帳
    戶持有人以辦理補發存摺、變更印鑑、密碼之方式，將帳戶
    內所有款項提領一空，而使其費盡周章所詐得之款項化為烏
    有，詐欺正犯亦絕不可能使用他人遺失存摺、提款卡、密碼
    之帳戶，供作詐得款項匯入帳戶，以完全免除遭真正帳戶持
    有人提領或掛失之風險，並十足確保詐欺所得之利益。又衡
    諸目前金融機構接受客戶申請一般存款帳戶之現況，任何人
    均可無額外費用負擔或條件，輕易辦理金融帳戶存摺使用，
    如無正當理由，實無借用他人存摺使用之理，而金融存摺事
    關個人財產權益之保障，倘有不明之金錢來源，甚且攸關個
    人法律上之責任，其專有性甚高，其專有性甚高，除非本人
    或與本人親密、信賴關係者，難認有何理由可自由流通使用
    該存摺，一般人均有妥為保管及防止他人任意使用之認識，
    縱特殊情況偶需交付他人使用，亦必深入瞭解用途及合理性
    ，始予提供，且該等專有物品如落入不明人士手中，而未加
    以闡明正常用途，極易被利用為與財產有關之犯罪工具，此
    為吾人依一般生活認知所易於體察之常識。而有犯罪意圖者
    ，非有正當理由，竟徵求他人提供帳戶，客觀上可預見其目
    的應係供為某筆資金之存入，後再行領出之用，且該筆資金
    之存入及提領過程係有意隱瞞其流程及行為人身分曝光之用
    意，一般人本於一般認知能力均易於瞭解。而一般詐欺集團
    即常以向不特定人收購或租用金融帳戶存摺之方法而從事如
    同本案之詐欺犯罪模式，報章、雜誌、電視亦常有報導。查
    被告為為成年人，且已具相當之社會生活經驗，足認被告當
    時具有相當之智識程度與生活經驗，對此亦當認識甚明，衡
    情被告應可懷疑並預見存摺、金融卡等有關個人財產、身分
    之物品，倘淪落於不明人士手中，極易被利用為與財產有關
    之犯罪工具，竟仍將其所有上開帳戶之存摺等物交付予與其
    身分上不具密切關係之人，顯然對於該等帳戶將作為不法使
    用，予以容任。是雖卷內事證並無積極證據證明被告知悉該
    詐欺正犯將如何犯罪，而無法於本件認定被告有與該詐欺集
    團實施詐欺犯行之共同犯意聯絡，惟被告既對金融帳戶交付
    他人使用，可能遭持以從事財產犯罪予以容任，其有幫助他
    人犯詐欺取財罪之不確定犯罪故意甚明。
  (三)綜上所述，被告前開自白核與事實相符，堪以採信。本案事
    證已臻明確，被告犯行洵堪認定，應予依法論科。
二、按幫助犯之成立，除主觀上行為人須有幫助之故意外，客觀
    上並須有幫助行為。易言之，行為人需對於犯罪與正犯有共
    同之認識，而以幫助之意思，對於正犯資以助力，而未參與
    實施犯罪之行為者而言。如被告將所有上開帳戶之存摺、提
    款卡及密碼提供予該真實姓名年籍不詳之成年人，供詐騙集
    團成員用以詐騙被害人財物，顯係基於幫助他人詐取財物之
    未必故意所為，屬刑法詐欺取財罪構成要件以外之行為，被
    告既以幫助他人犯罪之意思而參與犯罪構成要件以外之行為
    ，核其所為，係犯刑法第30條第1 項、第339 條第1 項詐欺
    取財罪之幫助犯。又被告係幫助他人犯罪，應依刑法第30條
    第2 項規定減輕其刑。
三、原審以事證明確，適用刑法第339 條第1 項、第30條、第41
    條第1 項前段、刑法施行法第1 條之1 等規定，並審酌被告
    所為已影響社會正常交易安全，增加被害人尋求救濟之困難
    ，並使犯罪之追查趨於複雜，危害社會情節甚鉅等一切情狀
    ，量處有期徒刑4 月，並諭知易科罰金之折算標準。經核認
    事用法並無違誤，量刑亦屬適當。被告提起上訴，指摘原判
    決量刑過重，為無理由，應予駁回。末查被告前未曾因故意
    犯罪受有期徒刑以上刑之宣告，有本院被告前案紀錄表附卷
    可稽，因一時失慮，致犯本罪，且已於本院審理中與被害人
    達成和解，並已支付賠償金6 萬5 千元，有和解書、收據、
    刑事撤回附帶民事起訴狀等在卷可稽，本院爰認其受本件刑
    之宣告應已知所警惕，而無再犯之虞，所宣告之刑以暫不執
    行為適當，爰依刑法第74條第1 項第1 款之規定，宣告緩刑
    三年。
據上論斷，依刑事訴訟法第368 條，刑法第74條第1 項第1 款，
判決如主文。
本案經檢察官陳國鳴到庭執行職務。
中    華    民    國    98    年    5     月    7     日
                  刑事第十四庭  審判長法  官  陳志洋
                                      法  官  謝靜恒
                                      法  官  謝靜慧
以上正本證明與原本無異。
不得上訴。
                                      書記官  陳泰寧
中    華    民    國    98    年    5     月    15    日
附錄：本案論罪科刑法條全文
中華民國刑法第339條
（普通詐欺罪）
意圖為自己或第三人不法之所有，以詐術使人將本人或第三人之
物交付者，處5年以下有期徒刑、拘役或科或併科1千元以下罰金
。
以前項方法得財產上不法之利益或使第三人得之者，亦同。
前二項之未遂犯罰之。


司法院資訊處製作；財團法人民間司法改革基金會備份。
